【裁判字號】    99,司財管,101
【裁判日期】    990928
【裁判案由】    指定遺產管理人
【裁判全文】
臺灣臺南地方法院民事裁定           99年度司財管字第101號
聲  請  人  臺灣銀行股份有限公司
法定代理人  乙○○
上列聲請人聲請對被繼承人陳秉鈞選任遺產管理人事件，本院裁
定如下：
    主  文
選任財政部國有財產局臺灣南區辦事處臺南分處為被繼承人陳秉
鈞(男，民國○○○年○月○○○日生，身分證統一編號：Ｚ0000
00000號，民國九十三年五月一日死亡，生前最後住所：臺南市
中西區○○里○○鄰○○街一百三十三號)之遺產管理人。
聲請程序費用新臺幣壹仟元由被繼承人陳秉鈞之遺產負擔。
    理      由
一、按繼承人均拋棄其繼承權者，準用關於無人承認繼承之規定
    ，民法第1176條第6項定有明文。又繼承開始時，繼承人之
    有無不明，而不能依民法第1177條選定遺產管理人時，得由
    利害關係人聲請法院選任之，民法第1178條第2項亦定有明
    文。
二、本件聲請狀意旨略以：爰被繼承人陳秉鈞之母陳林金戀與債
    務人丁○○於民國85年5月29日向聲請人借款新臺幣(下同)1
    00萬元整，並自90年6月30日起應繳付之利息迄未繳付。惟
    債務人陳林金戀於89年5月26日死亡，其中有合法繼承人陳
    秉鈞於93年5月1日死亡，其法定繼承人均已拋棄繼承。惟債
    務人陳林金戀所遺有坐落臺南市○區○○段517地號土地及
    同地段736建號之建物尚未移轉登記予繼承人，致聲請人雖
    為上開不動產之抵押權人，卻無法行使權利，為此以利害關
    係人身分，向法院聲請為被繼承人陳秉鈞選任遺產管理人等
    語。
三、經查：聲請人主張之前開事實，業據提出被繼承人陳秉鈞除
    戶謄本1件、增補借據、個人存戶簡便融資借據影本各1件、
    土地謄本、建物謄本各1件、94年11月17日南院慧家儒93年
    度繼字第818號准予備查通知函影本1件、繼承系統表1份附
    卷為憑。並經本院依職權調閱本院93年度繼字第816號拋棄
    繼承事件卷宗核閱綦詳，是聲請人之主張應足採信。另被繼
    承人陳秉鈞為聲請人債務人陳林金戀之合法繼承人一節，有
    聲請人提出本院94年6月14日南院慶家雅字第0940022105號
    為據，並經本院以99年9月3日南院龍家慈99年度司財管字第
    101號向財政部臺灣省南區國稅局臺南市分局調閱聲請人債
    務人陳林金戀之遺產稅資料，經財政部臺灣省南區國稅局臺
    南市分局99年9月8日南區國稅南市一字第0990040729號函檢
    附之遺產稅申報資料顯示，被繼承人陳秉鈞確為林陳金戀之
    合法繼承人，查核無誤，足堪認定。又查被繼承人陳秉鈞死
    亡後，其法定繼承人皆已依法拋棄繼承權經本院准予備查，
    且未準用民法第1177條之規定選定遺產管理人，而被繼承人
    陳秉鈞已為聲請人債務人陳林金戀之繼承人，即為聲請人之
    債務人，故聲請人以利害關係人之身分聲請選任被繼承人陳
    秉鈞之遺產管理人，核與上開規定並無不合，應予准許。
四、按公示催告期限屆滿，無繼承人承認繼承時，其遺產於清償
    債權，並交付遺贈物後，如有剩餘，歸屬國庫；又按非公用
    國有財產以財政部國有財產局為管理機關，民法第1185條、
    國有財產法第12條分別定有明文。查本件被繼承人陳秉鈞之
    法定繼承人皆已依法拋棄繼承權經本院准予備查，復未準用
    民法第1177條之規定選定遺產管理人，且經本院函詢被繼承
    人陳秉鈞原繼承人即配偶甲○○、子女戊○○、丙○○、兄
    弟己○○等有無擔任被繼承人陳秉鈞之遺產管理人之意願，
    迄今均未回覆本院，足徵被繼承人陳秉鈞之原繼承人對被繼
    承人陳秉鈞遺產之處置已漠不關心；又查被繼承人之遺產，
    倘無人承認繼承時，將於清償債權，交付遺贈物後，歸屬國
    庫，為使被繼承人陳秉鈞遺產之處置順利進行，本院認選任
    財政部國有財產局臺灣南區辦事處臺南分處為被繼承人陳秉
    鈞之遺產管理人為適當。
五、依非訟事件法第157條、第24條第1項，裁定如主文。
中    華    民    國    99    年    9     月    28    日
                  家事法庭      司法事務官  林可婷
以上正本係照原本作成。
如對本裁定抗告須於裁定送達後10日內向本院提出抗告狀。
中    華    民    國    99    年    9     月    29    日
                                書  記  官  郭春慧

司法院資訊處製作；財團法人民間司法改革基金會備份。
